【裁判字號】    95,交聲,1072
【裁判日期】    951113
【裁判案由】    違反道路交通管理處罰條例聲明異議
【裁判全文】
臺灣臺北地方法院交通事件裁定        95年度交聲字第1072號
原處分機關  臺北市交通事件裁決所
聲明異議人
即受處分人  甲○○
                      6號
上列異議人即受處分人因違反道路交通管理處罰條例案件，對於
臺北市交通事件裁決所民國95年10月31日北市裁二字第裁22-AE
U322700號違反道路交通管理事件裁決處分聲明異議，本院裁定
如下：
    主  文
原處分關於甲○○汽車駕駛人，駕駛汽車經測試檢定酒精濃度超
過規定標準，處罰鍰新臺幣肆萬玖仟伍佰元部分撤銷。
其餘異議駁回。
    理  由
一、按民國94年2月5日公布、95年2月5日施行之行政罰法第26條
    規定：「一行為同時觸犯刑事法律及違反行政法上義務規定
    者，依刑事法律處罰之。但其行為應處以其他種類行政罰或
    得沒入之物而未經法院宣告沒收者，亦得裁處之。前項行為
    如經不起訴處分或為無罪、免訴、不受理、不付審理之裁判
    確定者，得依違反行政法上義務規定裁處之。」，此即所謂
    「一事不二罰」原則。又按「被告所犯為死刑、無期徒刑或
    最輕本刑3年以上有期徒刑以外之罪，檢察官參酌刑法第57
    條所列事項及公共利益之維護，認以緩起訴為適當者，得定
    1年以上3年以下之緩起訴期間為緩起訴處分，其期間自緩起
    訴處分確定之日起算」、「被告於緩起訴期間內，有下列情
    形之一者，檢察官得依職權或依告訴人之聲請撤銷原處分，
    繼續偵查或起訴：(一)於期間內故意更犯有期徒刑以上刑之
    罪，經檢察官提起公訴者。(二)緩起訴前，因故意犯他罪，
    而在緩起訴期間內受有期徒刑以上刑之宣告者。(三)違背第
    25 3條之2第1項各款之應遵守或履行事項者」，刑事訴訟法
    第253條之1第1項、第253條之3第1項分別定有明文。準此，
    被告經檢察官為「緩起訴」處分者，於「緩起訴」之猶豫期
    間內，其最後是否會被檢察官提起公訴？猶懸而未定，意即
    「緩起訴」處分於猶豫期間內尚未具有實質之確定力，檢察
    官於期間內，可對被告繼續觀察，此時若被告顯無反省警惕
    之情或根本欠缺反省警惕之能力，檢察官得依職權或依告訴
    人之聲請，將被告「緩起訴」處分撤銷。再行政罰法第26條
    第2項規定：「經不起訴處分或為無罪、免訴、不受理、不
    付審理之裁判『確定』，得依違反行政法上義務規定裁處之
    規定」，雖不包括「緩起訴」處分在內，然「緩起訴」處分
    之最終使被告免於刑事訴追之效果，與「不起訴」處分效果
    相同，故解釋上應包括緩起訴處分情形在內，且依行政罰法
    第26條第2項規定之立法意旨，亦必須待緩起訴處分實質確
    定時，始確定被告免於受刑事訴追，處分機關始得為行政裁
    罰。從而，在緩起訴期間期滿前，因緩起訴處分仍有被撤銷
    之可能，處分機關若為行政裁決，將使受處分人有同時遭到
    刑事訴追及行政處罰之危險，而與行政罰法第26條規定之立
    法意旨相違背。再按「汽車駕駛人，駕駛汽車經測試檢定酒
    精濃度超過規定標準者，處15,000元以上60,000元以下罰鍰
    ，並當場移置保管其車輛及吊扣其駕駛執照1年。因而肇事
    致人受傷者，並吊扣其駕駛執照2年；致人重傷或死亡者，
    吊銷其駕駛執照，並不得再考領」，道路交通管理處罰條例
    第35條第1項第1款定有明文。另「汽車駕駛人飲用酒類或其
    他類似物後其吐氣所含酒精濃度超過每公升0.25毫克或血液
    中酒精濃度超過0. 05%以上者，不得駕車」，亦經道路交通
    管理處罰條例第92條第1項所授權訂定之道路交通安全規則
    第114條第2款明文所定。
二、本件原處分機關臺北市交通事件裁決所認異議人甲○○駕駛
    車牌號碼6E－1649號自用小客車於95年7月11日23時54分許
    ，在台北市○○○路、長安東路口為警舉發「酒後駕車經酒
    測呼氣值達0.63MG/L」，並填製北市警交字第AEU322700號
    舉發違反道路交通管理事件通知單（以下簡稱違規通知單）
    移送原處分機關處理在案，嗣異議人接獲違規通知單後不服
    舉發，於應到案日期（95年7月26日）前向原處分機關提出
    陳述，乃由原處分機關依道路交通管理處罰條例第35條第1
    項規定，於95年10月31日以北市裁二字第裁22-AEU322700號
    裁決書裁處異議人罰鍰新台幣49,500元，並吊扣其駕駛執照
    1 年（裁決書載為12個月），施以講習。
三、異議人聲明異議意旨略以：伊於上揭時、地酒醉駕車，業經
    檢察官（聲明異議狀誤載為「法官」）為緩起訴處分，需服
    義務勞務確定，今再接到裁決所裁決書需罰鍰、吊照、道安
    講習，是否涉及「一事不二罰」之事項，因此提出異議等語
    。
四、經查：
  (一)異議人於酒後駕駛上揭自用小客車，於前揭時、地經警測得
    其呼氣酒精濃度達每公升0.63毫克，並經警舉發「酒後駕車
    」違規，嗣經臺灣臺北地方法院檢察署檢察官於95年8月17
    日以95年度偵字第16069號為緩起訴處分，其期間為1年，被
    告即異議人並應向指定之公益團體、地方自治團體或社區提
    供40小時之義務勞務，履行期間為自緩起訴處分確定起至緩
    起訴期間屆滿前3個月為止，且經臺灣高等法院檢察署於95
    年8月30日以95年度上職聲字第8122號處分書駁回再議，有
    前揭違規通知單、緩起訴處分書、臺灣高等檢察署95年度上
    職議字第8122號處分書等附卷足憑，異議人亦不否認此情，
    是異議人酒後超過規定標準駕駛動力交通工具而為警查獲之
    事實，堪以認定。
  (二)異議人於上揭時、地酒後駕車之公共危險犯行，同時觸犯道
    路交通管理處罰條例之規定，經警員製單舉發後，原處分機
    關於95年10月31日，以北市裁二字第裁22-AEU322700號裁決
    書裁處異議人罰鍰新台幣49,500元，並吊扣其駕駛執照1年
    （裁決書載為12個月），施以道安講習等情，有臺北市政府
    警察局舉發違反道路交通管理事件通知單及臺北市交通事件
    裁決所裁決書各1份在卷可證。本件原處分之裁決日期為95
    年10月31日，然異議人既因同一案件，先經檢察官為緩起訴
    處分，前開緩起訴處分於95年8月30日方確定，且緩起訴期
    間為1年，於1年後即96年8月29日始實質確定。在緩起訴處
    分期間尚未期滿而未實質確定前，臺北市交通事件裁決所即
    就同一事件裁決異議人罰鍰49,500元，即有可議，異議人此
    部份之異議即有理由，應由本院將原處分撤銷，由原處分機
    關俟上開緩起訴處分之終局執行結果，另為適法之處分。至
    原處分機關裁處吊扣異議人駕駛執照1年、施以道安講習之
    部分，乃屬於行政罰法第26條第1項但書所稱其他種類行政
    罰，仍得裁處之，從而，異議人此部份之異議為無理由，應
    予駁回。
五、據上論斷，應依道路交通案件處理辦法第19條、第20條前段
    ，裁定如主文。
中    華    民    國    95    年    11    月    13    日
                              交通法庭法  官  林春鈴
以上正本證明與原本無異
如不服本裁定應於送達後5日內向本院提出抗告狀
                                      書記官  羅欣宜
中    華    民    國    95    年    11    月    13    日


司法院資訊處製作；財團法人民間司法改革基金會備份。
